臺灣高等法院臺中分院刑事判決　　　　　　　　　　九十三年度上訴字第二一六號
　　上　訴　人
　　即　被　告　丁○○
右上訴人因違反電信法等案件，不服臺灣臺中地方法院九十二年度訴字第二三六二號
中華民國九十二年十二月三十日第一審判決（起訴案號：臺灣臺中地方法院檢察署九
十二年度偵字第九一一六號），提起上訴，本院判決如左：
    主      文
上訴駁回。
    事      實
一、丁○○前因違反懲治盜匪條例及搶奪案件，經原審法院以八十六年度訴字第二○
    一號判決分別判處有期徒刑七年二月、一年二月，合併定其應執行有期徒刑七年
    十月確定；又因違反麻醉藥品管理條例案件，經原審法院以八十六年度易字第一
    六一三號判決判處有期徒刑七月確定；上開刑期經原審法院以九十年度聲字第三
    一九四號裁定應執行有期徒刑八年八月確定，入監執行後，於民國九十年八月三
    十一日假釋出獄。詎丁○○於假釋期間仍不知警惕，明知友人林正斌（綽號「菜
    頭斌」，已於九十二年五月三日死亡）持有之0000000000號行動電話
    ＳＩＭ卡一張（按係乙○○申請後借予丙○○使用，約於九十一年九月十六日前
    之九月中旬某日，在臺中市某處與手機一併遺失）係屬來源不法之贓物，竟於九
    十一年九月間某日（丙○○遺失後至九十一年九月十六日間某日），在臺中縣后
    里鄉○○路上，向林正斌催討積欠之新臺幣（下同）四千五百元債務未果，遂同
    意林正斌以上開電話卡抵償其中一千五百元債務，而故予買入，進而基於意圖使
    自己得以使用上開行動電話號碼而免繳租金、通話費等不法利益之概括犯意，自
    九十一年九月十六日起至同年月二十六日止，將該ＳＩＭ卡植入己有行動電話內
    （手機序號：000000000000000號），在臺中縣后里鄉等地，以
    上開行動電話門號撥號啟動ＳＩＭ卡內含屬電腦電磁紀錄之電子序號及內碼，向
    東信電訊股份有限公司傳送無線電磁訊號，隱瞞其非合法使用人之事實，撥打親
    友之號碼多次，使東信電訊股份有限公司各基地臺之電腦網路交換系統陷於錯誤
    ，誤以為是合法使用者之行動電話所撥打，而予以接收通信，並列帳於乙○○名
    下，以此無線之方式，連續盜用他人電信設備通信，並因而獲得免付電話費用合
    計五千零十三元之不法利益。嗣乙○○接獲上開門號之電信費用帳單，發現異常
    ，而報警處理，經警依通聯紀錄查悉上情。
二、案經交通部電信總局函送臺灣臺中地方法院檢察署檢察官偵查起訴。
    理      由
一、訊據上訴人即被告丁○○固坦承有於右揭時、地自林正斌處買受前開門號之電話
    ＳＩＭ卡，及連續撥打該門號等情不諱，惟矢口否認有何故買贓物及違反電信法
    之犯行，辯稱：「菜頭斌」說該張ＳＩＭ卡是他的，伊不知該ＳＩＭ卡係他人遺
    失之贓物云云。然查：
  (一)前開行動電話ＳＩＭ卡係乙○○申請後借予丙○○使用，嗣約於九十一年九月中
    旬某日（指於九十一年九月十六日前），在臺中市某處與手機一併遺失等情，業
    經乙○○、丙○○於警詢時、證人丙○○於原審審理時到庭結證無誤，並有「電
    信警察隊任務編組受理案件紀錄表」影本一紙在卷可稽，足見該ＳＩＭ卡確屬遺
    失物無誤。而據被告於偵查中所供：蔡頭斌將該ＳＩＭ卡賣給伊，伊則同意蔡頭
    斌以一千五百元抵充蔡頭斌積欠之債務（詳見偵查卷第四八頁），則蔡頭斌顯然
    係以有償方式將該ＳＩＭ卡交付予被告，用以抵償欠債，客觀上蔡頭斌之行為已
    觸犯侵占遺失物罪，被告之行為則該當於故買贓物罪。
  (二)被告對於前開ＳＩＭ卡之來源先於九十二年一月二十八日警詢時（詢問地點台中
    看守所）供稱：是伊朋友綽號「施仔」於九十一年九月中旬拿給伊的云云（詳見
    偵查卷第十六頁）；嗣於九十二年六月十二日偵查中改稱：是菜頭斌（彬）給伊
    的，伊不知他本名，只知道他住月眉云云（詳見偵查卷第四十頁）。其對該ＳＩ
    Ｍ卡來源前後供述不一，若非知該ＳＩＭ卡係來歷不明之贓物，何須如此隱瞞？
    且林正斌已於九十二年五月三日死亡，有林正斌個人基本資料一紙在卷可稽（詳
    見偵查卷第四五頁），被告於同年六月十二日方供出係林正斌所交付，使檢警無
    法進一步追查被告供詞真偽，時間上之巧合，實難使人不啟疑竇之心。至被告於
    原審辯稱：在警詢時因毒癮發作，就隨便講個名字交差，更何況這是一年多的事
    情云云，然被告警詢時已經警方說明其訴訟上之三項權利，詢問地點又在台中看
    守所（詳見偵查卷第十五頁），若被告真有不適，大可告知警方、所方人員並拒
    絕偵訊，且依被告前科眾多，進出警局、法院經驗豐富，當無不知之理；再者，
    若被告真係毒癮發作，痛苦難耐，則應會立即供出實情，以儘速結束偵訊休息，
    怎會在痛苦難當之時，還耗費心思去編造不實之供述？況被告於警詢時除上開Ｓ
    ＩＭ卡之來源是伊朋友綽號「施仔」者拿給伊之不實供述外，亦否認本案犯行，
    是被告前開辯解顯係臨訟飾卸之詞，不足採信。另被告於九十二年一月二十八日
    接受警方詢問時距離取得該ＳＩＭ之時間僅有四至五個月，且被告在之後的偵查
    程序中反能正確供述係「菜頭斌」所交付，是被告辯稱時間太久致記憶有誤云云
    ，亦無足採。
  (三)被告於原審審理時辯稱：伊隔了十天或十幾天左右有將該張ＳＩＭ卡還給「菜頭
    斌」，並向「菜頭斌」要帳單，但「菜頭斌」說還沒有來云云；另被告聲請傳喚
    之證人吳顯正於原審審理時亦證稱：被告向「菜頭斌」拿該ＳＩＭ卡，及還ＳＩ
    Ｍ卡時伊都在場，借卡到還卡約一星期，被告ＳＩＭ卡還給「菜頭斌」後，被告
    向「菜頭斌」要電話單，是要看到底打多少云云（詳見原審卷第五七、五八頁）
    。然被告於警詢中自承：該ＳＩＭ卡因不能使用後，伊就將之丟進垃圾筒不見了
    等語（詳見偵查卷第十七頁），則被告及證人吳顯正在原審審理陳稱有將該張Ｓ
    ＩＭ卡還給菜頭斌云云，是否實在，即非無疑。又被告使用該ＳＩＭ卡時間為十
    一天，有東信電訊電話明細單、部分通聯紀錄等資料在卷可稽（詳見偵查卷第二
    四至三一頁），證人吳顯正稱借卡到還卡約一星期云云，則證人吳顯正所證亦與
    事實不合；且依被告及證人吳顯正之說詞，被告使用完該ＳＩＭ卡後，立刻就將
    該ＳＩＭ卡還給「菜頭斌」，且同時向「菜頭斌」要電話帳單，惟當月之電話帳
    單通常係下個月後才會寄達，此為公眾週知之事，被告豈會不知在還卡當時帳單
    未寄達，被告及證人吳顯正前開陳述，均以被告立即向「菜頭斌」要電話帳單一
    事，特意營造出被告無不法利益之意圖，反顯失真；再者，被告於偵查中供承：
    伊知道「菜頭斌」辦理門號就沒打算繳通話費（詳見偵查卷第四九頁），既然如
    此，被告為何還要將該ＳＩＭ卡返還「菜頭斌」？且向「菜頭斌」要電話帳單？
    益見被告及證人吳顯正前揭陳詞，顯係臨訟勾串之詞，俱不足採。
  (四)被告本身已申辦0000000000號門號供己使用，有遠傳電信股份有限公
    司行動電話基本資料一紙在卷可考（詳見偵查卷第三三頁），其竟於取得前開行
    動電話ＳＩＭ卡後，自九十一年九月十六日起至同年月二十六日止之十一日間，
    密集撥打使用該門號，撥出共數百通電話，電信費用高達五千零一十三元，有東
    信電訊電話明細單八紙附卷可參，此與被告自承之每月通話費三、四千元之使用
    習慣（詳見偵查卷第四九頁）迥然有異，顯見被告主觀上就該ＳＩＭ卡來源非屬
    正當而為來路不明贓物一節，已有認識。被告雖另辯稱伊自己有行動電話，當月
    也繳了二、三千元，若伊知道該ＳＩＭ卡係贓物，何以還要使用自己的電話云云
    。然查，被告使用該ＳＩＭ卡之方式，係將該ＳＩＭ卡植入己有行動電話內（手
    機序號：000000000000000號）使用，為被告所供承，並有部分
    通聯紀錄在卷可參；且被告使用該ＳＩＭ卡之時間，係自九十一年九月十六日起
    至同年月二十六日止，時間僅有十一天，該月其餘十九天的時間，若被告使用其
    原申請之門號，以其前述每月通話費三、四千元比例計算，被告於該月另使用自
    己申請之門號通話之費用為二、三千元，亦甚為合理，惟此仍無以證明被告對該
    ＳＩＭ卡無贓物之認識，所辯無足為其有利之認定。
  (五)至被告辯稱：被害人遺失手機為何不立刻辦停話云云，然證人丙○○於原審審理
    時證稱：因為該門號有簽二年約，伊以為只要繳基本費，二年到期後這門號自動
    會被停掉，伊沒有想到會有盜打問題等語（詳見原審卷第四三頁），已解釋綦詳
    ，且被害人是否辦停話亦與被告是否有故買贓物之犯行無關。被告又辯稱：伊若
    知道係贓物，伊會關閉來電顯示功能，伊沒有隱藏電話號碼，可見伊不知這是贓
    物云云。惟不論被告是否隱藏電話號碼，警方均可由前開門號通聯紀錄中之受話
    者，找出這些受話者共通之聯絡對象，被告是否有隱藏該門號來電顯示，非本案
    破案之關鍵，亦與被告是否知贓故買無涉，被告所辯亦難採為對其有利之認定。
  (六)綜上，本案事證明確，被告所辯係事後卸責之詞，不足採信，其犯行堪以認定，
    自應依法論科。
二、按電信法第五十六條第一項之罪，以意圖為自己或第三人不法之利益，使用有線
    、無線或其他電磁方式，盜接或盜用他人電信設備通信者為要件，本罪之處罰詐
    得免繳電信通信費用之不法利益規定，乃刑法詐欺得利罪之特別法，依特別法優
    於普通法之原則，自毋庸再論以刑法詐欺得利罪；且按本罪構成要件所稱以有線
    、無線或其他電磁方式，盜接或盜用他人電信設備通信者，並不限於以盜拷他人
    行動電話之序號、內碼等資料於自己之手機內，為盜用之唯一方式，其他諸如：
    利用他人住宅內之有線電話，盜打他人電話為通信行為，或在住宅外之電話接線
    箱內，盜接他人之有線電話線路，以自己之電話機盜打他人電話為通信行為，或
    意圖為自己不法之所有，竊取他人之行動電話手機，進而為盜打通信之行為，或
    僅以使用竊盜之意思，擅取他人之行動電話手機為盜打通信之行為等，不一而足
    ，皆成立本罪（最高法院八十八年一月十九日八十八年度第一次刑事庭會議紀錄
    決議及最高法院八十八年度臺非字第四十三號判決意旨可資參照）。查被告丁○○明知前開ＳＩＭ卡係屬來歷不明之贓物，猶故買之，且將該ＳＩＭ卡插入自己
    之行動電話手機內，再以門號撥號啟動ＳＩＭ卡內含屬電腦電磁紀錄之電子序號
    及內碼，向電信公司傳送無線電磁訊號，隱瞞其非合法使用人之事實而與他人通
    話，使電信公司各基地臺之電腦網路交換系統陷於錯誤，誤以為是合法使用者之
    行動電話所撥打，而予以接收通信，並列帳於被盜打者名下，因而獲得免付電話
    費用之財產上不法利益，核其所為，係犯刑法第三百四十九條第二項故買贓物罪
    及電信法第五十六條第一項意圖為自己不法之利益，以無線方式，盜用他人電信
    設備通信罪。被告先後多次盜用他人電信設備通信犯行，時間緊接，犯罪構成要
    件相同，顯係基於概括之犯意反覆為之，為連續犯，應以一罪論，並加重其刑。
    被告所犯前開二罪間，有方法目的之關係，為牽連犯，應從一重之連續意圖為自
    己不法之利益，以無線方式，盜用他人電信設備通信罪處斷。原審因而適用電信
    法第五十六條第一項、第六十條，刑法第十一條前段、第五十六條、第三百四十
    九條第二項、第五十五條、第四十一條第一項前段，罰金罰鍰提高標準條例第一
    條前段、第二條之規定，並審酌被告心萌貪念，故買來路不明之行動電話ＳＩＭ
    卡供己使用，使被盜打者有蒙受不明損害之風險，且紊亂行動電話公司客戶資料
    ，使行動電話公司受有無法追償電話費用之損失，暨其素行、智識、犯罪之動機
    、手段，犯罪所得僅五千零十三元，及被告犯後態度等一切情狀，量處有期徒刑
    四月，並諭知易科罰金之折算標準，以示懲儆。至被告所有手機序號為0000
    00000000000號之行動電話一支雖未扣案，然此係屬被告盜用他人電
    信設備通信所使用之電信器材，業據認定如前，應依電信法第六十條規定宣告沒
    收。核原判決認事用法，尚無違誤，量刑亦稱妥適；被告上訴意旨猶執陳詞，否
    認犯行，指摘原判決不當，為無理由，應予駁回。
據上論結，應依刑事訴訟法第三百六十八條，判決如主文。
本案經檢察官甲○○到庭執行職務。
中      華      民      國　    九十三     年     四      月     八 　　日
                                臺灣高等法院臺中分院刑事第四庭
                                      審判長法  官　洪　耀　宗
                                            法　官　劉　登　俊
                                            法　官  江　德　千
右正本證明與原本無異。
如不服本判決應於收受送達後十日內向本院提出上訴書狀，其未敘述上訴之理由者並
得於提起上訴後十日內向本院補提理由書（均須按他造當事人之人數附繕本）。
                                            書記官  吳　麗　琴
中      華      民      國　    九十三     年     四      月     八 　　日
【附錄論罪科刑法條】
電信法第五十六條第一項：
意圖為自己或第三人不法之利益，以有線、無線或其他電磁方式，盜接或盜用他人電
信設備通信者，處五年以下有期徒刑，得併科新台幣一百五十萬元以下罰金。
刑法第三百四十九條第二項：
搬運、寄藏、故買贓物或為牙保者，處五年以下有期徒刑、拘役或科或併科一千元以
下罰金。
                          　　　　　　　　　　　　　　　　　　　　　　　Ｒ
